【裁判字號】    94,訴,1020
【裁判日期】    951011
【裁判案由】    偽造文書等
【裁判全文】
臺灣臺北地方法院刑事判決              94年度訴字第1020號
    公  訴  人  臺灣臺北地方法院檢察署檢察官
    被      告  乙○○
                        （另案於臺灣臺北監獄執行中）
    指定辯護人  本院公設辯護人  張寅煥
上列被告因偽造文書等案件，經檢察官提起公訴（九十四年度偵
字第一七０二八號、第一七０三一號）及移送併辦（九十四年度
偵緝字第一二四一號），本院判決如下：
    主    文
乙○○共同意圖供行使之用，而偽造有價證券，累犯，處有期徒
刑年肆月。如附表(一)所示之偽造印章及如附表(二)所示之偽造印
文、署押均沒收。
    犯罪事實
一、乙○○前於(1)民國八十五年間，因違反麻醉藥品管理條例案
    件，經臺灣板橋地方法院（下稱板橋地院）於八十六年三月
    二十六日以八十六年度訴字第八十二號判處有期徒刑八月，
    乙○○提起上訴，經臺灣高等法院於八十七年四月九日，以
    八十七年度上易字第一三四五號撤銷原判決，判處有期徒刑
    八月確定，於八十七年七月二十七日入監執行，八十八年三
    月十四日徒刑執行完畢；又於(2)八十九年間，因犯竊盜案件
    ，經板橋地院於九十年四月三十日以八十九年度易字第三一
    七三號判處有期徒刑五月確定，乙○○於九十年十月三十日
    入監執行，九十一年三月三十日徒刑執行完畢；再於(3)九十
    年間，因違反毒品危害防制條例案件，經板橋地院於九十年
    六月十五日以九十年重簡字第六六四號判處有期徒刑五月確
    定，乙○○於九十一年四月三十日入監執行，九十一年九月
    三十日徒刑執行完畢出監。
二、乙○○、己○○（經臺灣士林地方法院於九十二年十月二十
    二日以九十二年度訴字第四四二號判處有期徒刑二年確定）
    及周恆輝（另由板橋地院審理中）共同基於意圖為自己不法
    所有、行使變造特種文書、行使偽造私文書、行使偽造公文
    書、詐欺取財、偽造有價證券之犯意聯絡，乙○○允諾己○○以新臺幣（下同）一萬元之代價，配合化名為「丁○○」
    ，且由己○○交付其所變造之「丁○○」國民身分證一張及
    「丁○○」相關之年籍資料予乙○○，於九十二年五月十四
    日先由化名為「丙○○」之周恆輝至臺北縣泰山鄉○○路○
    段一九二號「尚德汽車有限公司」（下稱尚德公司），向該
    公司不知情之業務員何信緯、簡芳楠（另由檢察官為不起訴
    處分）佯稱化名為「丁○○」之乙○○欲購買型式ＢＭＷ五
    二０之白色自用小客車乙輛（下稱系爭車輛），雙方談妥之
    後，周恆輝持其等所共同變造之「丁○○」、「丙○○」國
    民身分證之特種文書，及其等所偽造之「丁○○」、「丙○○」九十一年度各類所得扣繳暨免扣繳憑單之私文書，及蓋
    有其等偽造「臺北縣三重地政事務所」公印文、主任王美英
    印文，連同填載其他不實記載事項，偽造完成之臺北縣蘆洲
    市○○段第七三號、第七二號土地及建物所有權狀、臺北縣
    蘆洲市○○段第四二二地號土地及建物所有權狀之公文書作
    為將來向銀行擔保之資料而行使之，表示「丁○○」具有資
    力可以購買系爭車輛，致何信緯陷於錯誤代為向銀行申辦汽
    車貸款，並由簡芳楠在車輛訂購單之私文書代客戶簽上「丁○○」之署押；乙○○並在汽車新領牌照登記書之公文書，
    及「誠泰商業銀行股份有限公司」（下稱誠泰銀行）汽車貸
    款申請書、借款契約書之私文書上偽簽「丁○○」之署押，
    並蓋上其等偽造「丁○○」印文，周恆輝則在汽車貸款申請
    書、借款契約書上保證人欄偽簽「丙○○」署押，並蓋上其
    等偽造「丙○○」印文，連同填載其他不實記載事項，偽造
    完成車輛訂購單、汽車新領牌照登記書、汽車貸款申請書、
    借款契約書；周恆輝再將上開偽造完成之車輛訂購單、汽車
    新領牌照登記書、汽車貸款申請書、借款契約書及變造「丁○○」、「丙○○」國民身分證影本交由尚德公司之不知情
    業務員簡芳楠，再由簡芳楠轉由何信緯辦理。嗣於九十二年
    五月二十二日，何信緯持周恆輝交付上開變造「丁○○」、
    「丙○○」之國民身分證影本，及上開偽造之汽車貸款申請
    書、借款契約書、扣繳憑單、土地及建物所有權狀等財力資
    料，至臺北市○○路三五六巷七十五號之誠泰銀行五常分行
    ，向不知情之該行行員戊○○辦理汽車貸款而行使之，致誠
    泰銀行陷於錯誤，認定乙○○（化名「丁○○」）為有資力
    購買車輛之人，於同年五月二十三日晚間七時許，誠泰銀行
    於臺北市○○○路○段一七七巷六號一樓對乙○○進行對保
    之貸款手續時，乙○○以熟背「丁○○」之相關年籍資料，
    於銀行徵信時回答正確資料、填寫相關文件時流暢無虞，為
    其施用詐術之手段，並偽簽「丁○○」署押（並蓋上前開偽
    造「丁○○」印文）為發票人、周恆輝則偽簽「丙○○」署
    押（並蓋上前開偽造「丙○○」印文）為共同發票人、發票
    日為九十二年五月二十七日、面額一百五十萬元本票之有價
    證券予誠泰銀行而行使之，致誠泰銀行陷於錯誤，乃於同年
    五月二十七日完成徵信手續，並撥款同額貸款一百五十萬元
    入尚德公司臺北銀行新莊分行帳戶內，同日周恆輝前往臺北
    縣三重市○○路○段一八三號尚德公司三重門市交付尾款及
    辦牌費用三十二萬元予何信緯後，何信緯即以系爭車輛向監
    理機關請領車號一０二二─ＦＫ號車牌，並於同年五月二十
    八日將系爭車輛交付周恆輝，足生損害於丁○○、丙○○、
    尚德公司及誠泰銀行核辦汽車貸款之正確性。
三、案經臺北縣政府警察局新店分局、臺北市政府警察局大同分
    局移送臺灣臺北地方法院檢察署（下稱臺北地檢署）檢察官
    偵查起訴及移送併辦。
    理    由
壹、證據之認定：
一、訊據被告乙○○對於化名為「丁○○」擔任人頭，向誠泰銀
    行申請貸款，並於誠泰銀行徵信時熟背「丁○○」之相關資
    料，及偽簽「丁○○」之署押於面額一百五十萬之本票與誠
    泰銀行完成對保手續，使誠泰銀行撥款一百五十萬元入尚德
    公司帳戶，又被告對於所持用之「丁○○」國民身分證係屬
    變造，與銀行貸款時所用財力證明之「丁○○」九十一年度
    所得稅扣繳憑單、臺北縣蘆洲市○○段第七三號、第七二號
    土地及建物所有權狀、臺北縣蘆洲市○○段第四二二地號土
    地及建物所有權狀均屬偽造而行使之，並在汽車貸款申請書
    、借款契約書上偽簽「丁○○」署押，蓋用偽造「丁○○」
    印文等情均坦承不諱，此有上開變造國民身分證、偽造扣繳
    憑單、土地建物權狀、本票、尚德公司汽車訂購單、誠泰銀
    行借款契約書、汽車貸款申請書等附卷可稽（九十二年度偵
    字第一四五四二號偵查卷(四)第十頁至第十四頁、第十六頁、
    第六十三頁、第六十四頁、第六十七頁、第七十五頁至第七
    十七頁、第二百四十四頁參照）。又上開偵查卷第六十三頁
    、第六十四頁、第六十七頁之七十八年間之臺北縣蘆洲市○○段第七三號、第七二號土地及建物所有權狀、臺北縣蘆洲
    市○○段第四二二地號土地及建物所有權狀，當時應為人工
    權狀，被告等人所持以行使之上開權狀則為電腦列印，且主
    任名稱亦不相符，另上開偵查卷第七十五頁至第七十七頁之
    九十一年間土地所有權狀之格式、印文、電腦字型、主任職
    名章樣式皆不相符合，顯均係偽造，此亦有臺北縣三重地政
    事務所九十五年七月三日北縣重地登字第０九五０００九二
    四二號函在卷足憑（本院卷參照），並有(1)被害人丁○○於
    警詢時之指訴（九十二年度偵字第一五九一一號偵查卷第十
    四頁至第十五頁偵訊筆錄參照，而被害人上開供述雖係於本
    件審判以外所做成，然經檢察官及被告於本院九十五年九月
    十八日審理時同意作為證據使用，本院卷內之該次期日審判
    筆錄參照）、(2)證人己○○於本院審理證述：被告為購買系
    爭車輛之人頭等語（本院九十五年五月二十四日審判筆錄參
    照）及(3)證人何信緯於本院審理時之證述足參（本院九十五
    年六月二十一日審判筆錄參照），此部份事實堪予認定。
二、檢察官於起訴書中雖指稱被告於九十二年五月十四日與化名
    為「丙○○」之周恆輝共同至尚德公司與業務員接洽欲購買
    之系爭車輛，惟訊據被告則矢口否認此部份情節，辯稱：我
    沒有到尚德公司看車等語，經查：證人即當時出售系爭車輛
    之業務員何信緯於本院審理時證稱：九十二年五月十四日有
    一位自稱是「丁○○」之人說要購買ＢＭＷ五二０之車輛，
    當時「丁○○」並未出示證件，且並非被告乙○○等語（本
    院九十五年六月二十一日審判筆錄參照），足認辯告辯稱九
    十二年五月十四日並未到尚德公司現場看車，而與業務員何
    信緯接洽買賣車輛，此部份所辯非虛，堪為可採。
三、至於被告之指定辯護人為被告辯護稱：(1)被告僅為一萬元願
    意擔任人頭，並非有詐欺之犯意；(2)卷內之偽造本票，被告
    於九十二年五月二十三日僅偽簽「丁○○」之名字，發票日
    九十二年五月二十七日之記載係銀行徵信後將日期蓋上，並
    非被告製作，本票尚未製作完成，應不構成偽造有價證券罪
    云云。經查：
  (一)按銀行為了解貸款申請人具有資力，以審酌貸款申請人將來
    還款之能力，於貸款申請時均會請申請人準備相關財力證明
    ，以認定屆時核貸之金額，以評估風險，此為銀行對保、徵
    信之主要目的所在。被告明知其並非「丁○○」，並無借款
    、還款之真意，亦無相當資力，仍配合周恆輝等人，以「丁○○」之名義向誠泰銀行申請貸款，且知悉其於誠泰銀行徵
    信時所持以行使作為財力證明之扣繳憑單、土地建物所有權
    權狀均屬偽造，而仍於誠泰銀行徵信時行使之，並在銀行與
    其對保時熟背「丁○○」之年籍資料，致銀行判斷、評估風
    險時陷於錯誤，通過對於「丁○○」之徵信而核貸，足認被
    告已有施用詐術之犯行（即面對銀行徵信時以「丁○○」自
    居，並且能詳細說出「丁○○」相關資料），且自結果以觀
    ，亦使銀行陷於錯誤而核貸甚明。是並非如辯護人所稱，被
    告僅消極擔任人頭，而無其他施用詐術之行為，足認為被告
    具有主觀上不法所有之犯意，辯護人上開所辯顯不足採。
  (二)再者，借款人以票據調借現款而交付僅蓋發票人印章之空白
    票據為擔保，無非在保障貸款人出借之本金、利息及損害，
    故在借款人屆期未償還借款時，除另有約定外，應認有默示
    授權貸款人填寫票據日期、金額，予以提示，否則該票據豈
    非形同廢紙，有失保證之旨（卷附最高法院八十五年度台上
    字第五六六四號判決參照），被告與銀行對保時，已明知係
    為與銀行借款一百五十萬，因此必須簽發同額本票以為擔保
    ，並在發票人處簽上「丁○○」之署押及蓋上印文，揆諸上
    開說明，已有默示授權貸款人（即誠泰銀行）填寫票據日期
    ，且上開做法亦為銀行實務上之通例，否則，任何向銀行貸
    款之人均可事後反悔，表示該本票（包含日期、金額）並非
    均由發票人所填寫，應屬無效，則銀行如何確保貸款之債務
    ？是被告對於向誠泰銀行貸款之事，已知之甚詳，且當時之
    真意係希望簽發本票後能完成核貸，則不得事後再以當時偽
    造有價證券（即本案本票）之犯行尚未完成而為辯解。
四、至於誠泰銀行行員即證人戊○○於檢察官偵查時之證稱內容
    略為其與尚德公司之何信緯接洽之過程，及交車當天有一位
    自稱「丙○○」之人到現場等情（九十二年度偵字第一四五
    四二號偵查卷第三十九頁至第四十頁訊問筆錄參照），均與
    被告有無施用詐術、行使偽造文書等犯行無涉，是無法做為
    證明本件被告犯罪情節之證據，併予敘明。
五、綜上所述，本件事證明確，應予依法論科。
貳、法律之適用：
一、查被告行為後，刑法於九十四年二月二日公布，於九十五年
    七月一日施行，其中刪除刑法第五十五條牽連犯，修正第二
    十八條、第四十七條之規定。按行為後法律有變更者，適用
    行為時之法律，但行為後之法律有利於行為人者，適用最有
    利於行為人之法律，現行刑法第二條第一項訂有明文。此條
    規定乃與刑法第一條罪刑法定主義契合，而貫徹法律禁止溯
    及既往原則，係規範行為後法律變更所生新舊法律比較適用
    之準據法，是刑法第二條本身雖經修正，但刑法第二條既屬
    適用法律之準據法，本身尚無比較新舊法之問題，應一律適
    用裁判時之現行刑法第二條規定以決定適用之刑罰法律，合
    先敘明。又以本次刑法修正之比較新舊法，應就罪刑有關之
    共犯、未遂犯、想像競合犯、牽連犯、連續犯、結合犯，以
    及累犯加重、自首減輕暨其他法定加減原因（如身分加減）
    與加減例等一切情形，綜其全部罪刑之結果而為比較，最高
    法院九十五年五月二十三日著有九十五年度第八次刑庭會議
    決議可資參照。茲就本件適用刑法法條新舊法比較之情形分
    論如下：
  (一)刑法第二十八條關於共犯之規定，由原條文：「二人以上共
    同實施犯罪之行為者，皆為正犯」，修正為：「二人以上共
    同實行犯罪之行為者，皆為正犯」，揆諸本條之修正理由係
    為釐清陰謀共同正犯、預備共同正犯、共謀共同正犯是否合
    乎本條規定之正犯要件，而本件被告乙○○、周恆輝、己○○均屬實施犯罪行為之正犯，則適用舊法第二十八條規定論
    擬，對被告並無不利。
  (二)刑法第二百零一條第一項偽造有價證券罪、第二百十二條偽
    造變造特種文書罪、刑法第三百三十九條第一項詐欺取財罪
    ，其法定罰金刑部分，依修正後刑法施行法第一條之一規定
    ：「中華民國九十四年一月七日刑法修正施行後，刑法分則
    編所定罰金之貨幣單位為新臺幣。九十四年一月七日刑法修
    正時，刑法分則編未修正之條文定有罰金者，自九十四年一
    月七日刑法修正施行後，就其所定數額提高為三十倍。但七
    十二年六月二十六日至九十四年一月七日新增或修正之條文
    ，就其所定數額提高為三倍」，及修正後刑法第三十三條第
    五款將罰金刑定為「新臺幣一千元以上，以百元計算之」等
    規定，則修正後刑法第二百零一條第一項偽造有價證券、第
    二百十二條偽造變造特種文書、第三百三十九條詐欺罪之罰
    金刑部分，經比較修正前、後之刑罰法律，自以行為時即修
    正前之法律較有利於被告。
  (三)刑法第五十五條牽連犯之規定業經刪除，於新法施行後，被
    告之數犯罪行為，應予分論併罰。此條刪除雖非犯罪構成要
    件之變更，然顯已影響行為人刑罰之法律效果，自屬法律有
    變更，比較新舊法之結果，以舊法之牽連犯較有利被告。至
    於同條關於想像競合犯但書之增訂，僅將法理明文化，適用
    舊法對被告並無不利。
  (四)被告行為時關於累犯之規定，修正前刑法第四十七條規定「
    受有期徒刑之執行完畢，或受無期徒或有期徒刑一部之執行
    而赦免後，五年以內再犯有期徒刑以上之罪者，為累犯，加
    重本刑至二分之一。」，而九十五年七月一日修正施行後之
    刑法第四十七條第一項則規定「受徒刑之執行完畢，或一部
    之執行而赦免後，五年以內故意再犯有期徒刑以上之罪者，
    為累犯，加重本刑至二分之一」，新舊法比較之結果，修正
    前刑法並無不利於被告，則依九十五年七月一日施行之刑法
    第二條第一項前段，適用行為時即修正前刑法第四十七條之
    規定。
  (五)綜合上述各條文修正前、後之比較，揆諸前揭最高法院決議
    及修正後刑法第二條第一項前段、後段規定之「從舊、從輕
    」原則，自應適用被告行為時之法律，即修正前刑法之相關
    規定及罰金罰鍰提高標準條例第一條前段之規定，予以論處
    。
二、核被告所為，係犯刑法第三百三十九條第一項詐欺罪、第二
    百十六條、第二百十二條行使變造特種文書罪（國民身分證
    部分）、第二百十六條、第二百十條行使偽造私文書罪（扣
    繳憑單、車輛訂購單、汽車貸款申請書、借款契約書部分）
    、第二百十六條、第二百十一條行使偽造公文書罪（土地、
    建物所有權權狀、汽車新領牌照登記書部分）、第二百零一
    條第一項意圖供行使之用偽造有價證券罪（本票部分）。檢
    察官雖於起訴書記載行使「丁○○」國民身分證被告係犯行
    使偽造特種文書，而上開國民身分證未經扣案，無法確實鑑
    定是否屬於偽造，檢察官乃於行準備程序時表示此部份僅論
    以變造特種文書罪（九十四年十二月二十三日準備程序筆錄
    參照），惟因屬同一法條，自毋庸變更起訴法條。又起訴書
    雖漏未記載被告偽造有價證券（本票部分），惟依卷內之本
    票影本，業據被告表示係與誠泰銀行對保時所一併偽造等語
    （本院九十五年四月七日準備程序筆錄參照），與已起訴之
    部分有裁判上一罪之關係，且經本院當庭告知起訴法條增加
    刑法第二百零一條第一項偽造有價證券，並指定公設辯護人
    為被告辯護，本院自得併與審理，附此敘明。被告乙○○等
    人偽造印章、署押、（公）印文，為偽造公文書、私文書、
    有價證券之部分行為，而變造特種文書、偽造私文書、公文
    書低度行為，應為行使變造特種文書、行使偽造私文書、公
    文書之高度行為所吸收，又行使偽造有價證券之低度行為為
    意圖供行使之用偽造有價證券之高度行為所吸收，均不另論
    罪。被告等人為達到同一目的，先將變造特種文書、偽造公
    文書、偽造私文書持向尚德公司業務人員而行使之，再利用
    尚德公司之業務人員持向誠泰銀行行員行使之，在時間上具
    有密切之關連性，且係侵害同一法益，在主觀上顯係基於一
    貫之犯意，為接續犯。被告等人利用不知情之尚得公司業務
    人員何信緯、簡芳楠對誠泰銀行行員行使變造特種文書、偽
    造公文書、偽造私文書，為間接正犯。被告乙○○、己○○
    、周恆輝，就上開犯行，均有犯意聯絡及行為分擔，應論以
    共同正犯。又被告以一行為行使變造特種文書、偽造公文書
    、偽造私文書，為想像競合犯，應從一重論以行使偽造公文
    書。被告所犯上開行使偽造公文書、行使偽造有價證券、詐
    欺罪間，有方法結果之牽連關係，為牽連犯，應從一重論以
    意圖供行使之用偽造有價證券論處。至於檢察官於起訴書中
    雖載明甲○○、陳錦峰亦共同實施本件犯罪，為本件之共同
    正犯，惟(1)被告乙○○經本院認定有罪部分乃其與誠泰銀行
    對保之詐欺、偽造文書、偽造有價證券犯行，依卷內證據，
    被告乙○○為上開犯行時並未與甲○○具有犯意聯絡或有何
    行為分擔，難以認定甲○○與被告乙○○有共犯關係，而屬
    共同正犯；(2)本院遍觀卷內證據並無被告乙○○等人與陳錦
    峰有犯意聯絡及行為分擔之共同犯罪之證據，難以認定陳錦
    峰與被告乙○○等人為本件犯罪之共同正犯，併予敘明。
三、查被告有如犯罪事實欄一所載之犯罪科刑執行情形，有臺灣
    高等法院被告全國前案紀錄表在卷可稽，其前受有期徒刑執
    行完畢，於五年以內再犯本件有期徒刑以上之罪，為累犯，
    應依修正前刑法第四十七條之規定加重其刑。
四、爰審酌被告正值壯年，不思以正當手段獲取生活所需，而甘
    以一萬元之代價充當人頭，造成被害人丁○○、丙○○、尚
    德公司、誠泰銀行之損失之犯罪動機、目的、手段、所造成
    之損害及犯罪後坦承等一切情狀，量處如主文所示之刑，以
    示警懲。
五、如附表(一)所示偽造之印章雖未扣案，但無證據證明業已滅失
    ，及附表(二)所示偽造之印文、署押等，均依刑法第二百十九
    條規定，宣告沒收。至於偽造如附表(二)所示之文書及上開變
    造國民身分證、偽造扣繳憑單，雖係供被告犯罪所用之物，
    然業經被告持以行使而交付他人，已非被告所有，自不得為
    沒收之諭知，附此敘明。
六、末查：起訴書所載扣案甲○○買受本案車輛之汽車買賣合約
    書影本、切結書影本、委託切結書影本、汽（機）車過戶登
    記書影本、典當紀錄影本，及偽證身分證之照片三十五張、
    偽造身分證半成品十四張、偽造中油油票半成品一張、偽造
    刑警證成品、半成品各一張、偽證身分證之螢光劑、橡皮章
    、數字章各一只、偽造之人頭帳戶存摺、金融卡十二份、偽
    刻之印章三十五枚、偽造身分證之資料光碟二片、偽造身分
    證區域章二十七只、偽造身分證使用紙張三本、防偽檢驗機
    一臺、偽造之扣繳憑單一疊、護背紙十六盒、帳冊一本、偽
    造證件所購得車輛之車籍資料七份、偽造之臺北縣板橋土地
    建物所有權狀暨名單二份、偽造身分證機具二臺、偽造身分
    證鋼印四枚、電腦主機（含螢幕）一臺、掃瞄器一臺、列表
    機一臺、護背機一臺、監視器一組、磁碟一盒、行動電話六
    支及冒名購買之車號一０二二─ＦＫ號、一四０八─ＤＣ號
    、四四一二─ＧＨ號、三七０二─ＦＧ號自小客車四輛等物
    ，除了一０二二─ＦＫ號自用小客車係被告犯罪所得之物，
    惟該部車輛並非被告所有、且業據誠泰銀行保管中（九十二
    年偵字第一四五四二號偵查卷第五五四頁臺北地檢署公務電
    話紀錄參照），其餘依卷內證據均與本案犯罪無關，均不予
    宣告沒收，附此附明。
七、不另為無罪之諭知：
  (一)公訴意旨另以：乙○○、己○○、甲○○、周恆輝、陳錦峰
    共同基於意圖為自己不法所有之犯意聯絡，於九十二年五月
    十四日，由乙○○冒充「丁○○」擔任貸款人，周恆輝冒充
    「丙○○」擔任貸款保證人，共同至臺北縣泰山鄉○○路○
    段一九二號「尚德公司」，向該公司不知情之業務員何信緯
    佯稱欲購買型式ＢＭＷ五二０之白色自小客車乙輛，並不實
    之身分證件及財力證明向誠泰銀行聲請貸款，經銀行徵信後
    核貸一百五十萬元，嗣九十二年五月二十七日周恆輝前往臺
    北縣三重市○○路○段一八三號尚德公司三重門市交付尾款
    及辦牌費用三十二萬元予何信緯後，何信緯即向監理機關請
    領車號一０二二─ＦＫ號車牌，並於同年五月二十八日將系
    爭車輛交付周恆輝（有關於乙○○、己○○、周恆輝所犯詐
    欺罪、行使變造特種文書、行使偽造私文書、行使偽造公文
    書、偽造有價證券部分，業由本院為有罪認定已如前述），
    詎斯時周恆輝竟以不滿車牌號碼而要求更換車號為幌，以達
    拖延戊○○至監理站辦理抵押權設定手續之目的，由乙○○
    及具有犯意聯絡之甲○○共持偽造「丁○○」之身分證、印
    章，至基隆監理站將本案車輛辦理過戶予甲○○，致戊○○
    於同月三十日上午，前往臺北區監理所辦理抵押權設定手續
    時遭拒，始知悉上情。而甲○○辦妥本案車輛之過戶後，即
    於同年八月十二日，將該車典當給臺北縣板橋市○○路○段
    四八七號「第一當鋪」，得款七十萬元，足生損害於丁○○
    、丙○○及誠泰銀行核辦汽車貸款之正確性，因認被告乙○○此部份亦涉犯刑法第三百三十九條第一項之詐欺罪嫌、第
    二百十六條、第二百十二條、第二百十條、第二百十一條行
    使變造特種文書、行使偽造私文書、行使偽造公文書罪嫌。
  (二)按犯罪事實應依證據認定之，無證據不得認定其犯罪事實；
    又不能證明被告犯罪者，應諭知被告無罪之判決，刑事訴訟
    法第一百五十四條第二項、第三百零一條第一項分別定有明
    文。而事實之認定，應憑證據，如未發現相當證據或證據不
    足以證明，自不能以推測或擬制之方法，為裁判基礎（最高
    法院四十年臺上字第八十六號判例意旨參照）。再認定不利
    於被告之事實，須依積極證據，苟積極證據不足為不利於被
    告事實之認定時，即應為有利於被告之認定，更不必有何有
    利之證據（最高法院三十年上字第八一六號判例意旨參照）
    ；又所謂「積極證據足以為不利被告事實之認定」係指據為
    訴訟上證明之全盤證據資料，在客觀上已達於通常一般之人
    均不致於有所懷疑，而得確信被告確曾犯罪之程度，若未達
    到此一程度，而有合理懷疑之存在時，即無從為有罪之認定
    （最高法院七十六年臺上字第四九八六號判例意旨參照）。
  (三)訊據被告乙○○矢口否認有何：(1)九十二年五月二十八日至
    同年月三十日間尚德公司業務員戊○○交付系爭車輛後，被
    告乙○○及甲○○共持偽造「丁○○」之身分證、印章，至
    基隆監理站將系爭車輛辦理過戶予甲○○；(2)甲○○辦妥系
    爭車輛之過戶後，於同年八月十二日，被告乙○○與甲○○
    將該車典當給臺北縣板橋市○○路○段四八七號之「第一當
    鋪」，得款七十萬元等犯行，辯稱：我只有在九十二年五月
    二十三日銀行對保時，將「丁○○」之年籍資料背出，並簽
    署一些文件，去基隆監理站辦理過戶，及去當鋪典當車輛我
    都沒有參與等語。
  (四)經查：(1)被告甲○○於另案九十三年度易字第一四六五號審
    理時供述：對於乙○○之證述我沒有意見，當時確實是我跟
    己○○、周恆輝一起到基隆監理站辦理過戶等語（本院另案
    九十三年度易字第一四六五號九十四年十二月十九日審判筆
    錄參照），且被告辯稱九十二年度偵字第一四五四二號偵查
    卷第一百零三頁、第一百零四頁之切結書、委託切結書並非
    其所偽簽，而經本院比對被告所偽造之其他文書、本票上「
    丁○○」之簽名，字跡確實不同，而依據吾人生活之經驗法
    則，辦理汽車過戶手續本可委由他人代為辦理，而己○○等
    人本即持有「丁○○」之身分資料，由其等自行持「丁○○
    」資料辦理過戶亦非不可能，是後續將系爭車輛由被告名義
    過戶予甲○○之犯行，被告乙○○並未參與，此外依卷內證
    據，並無被告乙○○一起至基隆監理站辦理過戶之證據，是
    無法認定被告亦有參與此部份犯行；(2)證人即「第一當鋪」
    職員林紹樺於本院另案九十三年度易字第一四六五號審理時
    證稱：甲○○、己○○開著一部ＢＭＷ五二０之車輛到當鋪
    要典當，當天典當七十萬元，是以甲○○之名義要典當等語
    （本院另案九十三年度易字第一四六五號九十四年十二月十
    九日審判筆錄參照），核與證人己○○於本院審理時證述：
    系爭車輛係甲○○駕駛至當鋪典當等語（本院九十五年五月
    二十四日審判筆錄參照）相符，參以尚德公司係在九十二年
    五月二十八日將系爭車輛交付周恆輝，完成交車手續，而經
    過三個月後，至同年八月十二日系爭車輛始遭甲○○、己○○典當，本院依卷內資料並無被告乙○○於九十二年五月二
    十三日與誠泰銀行對保後至同年八月十二日車輛典當前，仍
    與甲○○、己○○、周恆輝有所聯繫或持續為犯罪行為之證
    據，則難以認定經過三個月後之犯罪行為仍與被告乙○○具
    有犯意聯絡，足認被告僅係充當人頭與誠泰銀行對保，一旦
    徵信通過、貸款撥款、車輛過戶後，後續之再次將系爭車輛
    過戶與甲○○、典當系爭車輛，其均未參與，被告上開所辯
    ，應為可採。
  (四)綜上所述，上開部份均無法證明被告乙○○犯罪，本應為無
    罪之諭知，惟檢察官認此部份與前開論罪科刑之部分，有裁
    判上之一罪關係，爰不另為無罪之諭知，附此敘明。
、併辦部分：
    臺北地檢署檢察官移送本院併辦之該署九十四年度偵緝字第
    一二四一號，被告涉嫌於九十三年間偽造「李世仁」、「李
    光武」之駕駛執照，而認被告係犯刑法第二百十二條之偽造
    特種文書罪嫌，惟被告否認此部份之犯罪事實，且檢察官亦
    就相同之犯罪事實認定係甲○○、「阿賢」所為，而以九十
    三年度偵字第一六二六四號對被告甲○○提起公訴，由本院
    另案以九十三年度易字第一四六五號審理中，且據被告甲○○於另案審理時坦承不諱等語（九十三年度易字第一四六五
    號九十四年十一月七日準備程序筆錄參照），是難以認定本
    院前開論罪科刑部分與併辦部分均係被告以概括犯意而為之
    連續犯裁判上一罪之關係，是此併辦部分非本院所得審理之
    範圍，自應將將此併辦案件退回檢察官，由其另為適法之處
    理。
據上論斷，應依刑事訴訟法第二百九十九條第一項前段，刑法第
二條第一項前段、第二百十六條、第二百十條、第二百十一條、
第二百十九條，修正前刑法第二十八條、第二百零一條第一項、
第三百三十九條第一項、第二百十二條、第五十五條、第四十七
條，罰金罰鍰提高標準條例第一條前段，判決如主文。
本案經檢察官涂永欽到庭執行職務。
中    華    民    國    95    年    10    月    11    日
                  刑事第九庭審判長法  官  蘇素娥
                                  法  官  黃紹紘
                                  法  官  葉珊谷
以上正本證明與原本無異。
如不服本判決，應於判決送達後10日內，向本院提出上訴狀。
                                  書記官  顏淑華
中    華    民    國    95    年    10    月    11    日
附表(一)：
┌──┬────────────────┬──────┐
│編號│       偽 造 印 章              │   數  量   │
├──┼────────────────┼──────┤
│ １ │     丁○○印章                 │   一  個   │
├──┼────────────────┼──────┤
│ ２ │     丙○○印章                 │   一  個   │
├──┼────────────────┼──────┤
│ ３ │  臺北縣三重地政事務所公印章    │   一  個   │
├──┼────────────────┼──────┤
│ ４ │     主任王美英印章             │   一  個   │
└──┴────────────────┴──────┘
附表(二)
┌──┬────────┬─────┬────────┐
│編號│   文書名稱     │署押印文數│   出   處      │
├──┼────────┼─────┼────────┤
│ １ │臺北縣蘆洲市九芎│臺北縣三重│九十二年度偵字第│
│    │段第七十三號土地│地政事務所│一四五四二號偵查│
│    │所有權狀        │公印文、主│卷第六十三頁    │
│    │                │任王美英印│                │
│    │                │文各一枚  │                │
├──┼────────┼─────┼────────┤
│ ２ │同上地段第七十二│  同  上  │同上卷第六十七頁│
│    │號土地所有權狀  │          │                │
├──┼────────┼─────┼────────┤
│ ３ │臺北縣蘆洲市九芎│  同  上  │同上偵查卷第六十│
│    │段正和街十六巷六│          │四頁            │
│    │號四樓建物所有權│          │                │
│    │狀              │          │                │
├──┼────────┼─────┼────────┤
│ ４ │臺北縣蘆洲市民權│  同  上  │同上偵查卷第七十│
│    │段第四二二號土地│          │五頁            │
│    │所有權狀        │          │                │
├──┼────────┼─────┼────────┤
│ ５ │臺北縣蘆洲市民權│  同  上  │同上偵查卷第七十│
│    │段民族路三三一之│          │六頁            │
│    │二十二號建物所有│          │                │
│    │權狀            │          │                │
├──┼────────┼─────┼────────┤
│ ６ │尚德公司汽車訂購│丁○○署押│同上偵查卷第十二│
│    │單              │二枚      │頁              │
├──┼────────┼─────┼────────┤
│ ７ │尚德公司汽車訂購│  同  上  │同上偵查卷第二四│
│    │單              │          │五頁            │
├──┼────────┼─────┼────────┤
│ ８ │誠泰銀行借款契約│丁○○印文│同上偵查卷第十四│
│    │書              │二十枚、林│頁、第十五頁    │
│    │                │政忠署押四│                │
│    │                │枚、丙○○│                │
│    │                │印文二十二│                │
│    │                │枚、丙○○│                │
│    │                │署押四枚  │                │
├──┼────────┼─────┼────────┤
│ ９ │誠泰銀行汽車貸款│丁○○、林│同上偵查卷第十三│
│    │申請書          │育全署押各│頁              │
│    │                │一枚      │                │
├──┼────────┼─────┼────────┤
│１０│ 本 票          │丁○○、林│同上偵查卷第八十│
│    │                │育全署押各│八頁            │
│    │                │一枚、林政│                │
│    │                │忠印文三枚│                │
│    │                │、丙○○印│                │
│    │                │文二枚    │                │
├──┼────────┼─────┼────────┤
│１１│汽車新領牌照登記│丁○○印文│同上偵查卷第十六│
│    │書              │一枚      │頁              │
└──┴────────┴─────┴────────┘
刑法第二百零一條：
意圖供行使之用，而偽造、變造公債票、公司股票或其他有價證
券者，處三年以上十年以下有期徒刑，得併科三千元以下罰金。
行使偽造、變造之公債票、公司股票或其他有價證券，或意圖供
行使之用，而收集或交付於人者，處一年以上七年以下有期徒刑
，得併科三千元以下罰金。
刑法第二百十六條：
行使第二百十條至第二百十五條之文書者，依偽造、變造文書或
登載不實事項或使登載不實事項之規定處斷。
刑法第二百十條：
偽造、變造私文書，足以生損害於公眾或他人者，處五年以下有
期徒刑。
刑法第二百十一條：
偽造、變造公文書，足以生損害於公眾或他人者，處一年以上七
年以下有期徒刑。
刑法第二百十二條：
偽造、變造護照、旅券、免許證、特許證及關於品行、能力服務
或其他相類之證書、介紹書，足以生損害於公眾或他人者，處一
年以下有期徒刑、拘役或三百元以下罰金。
刑法第三百三十九條：
意圖為自己或第三人不法之所有，以詐術使人將本人或第三人之
物交付者，處五年以下有期徒刑、拘役或科或併科一千元以下罰
金。
以前項方法得財產上不法之利益或使第三人得之者，亦同。
前二項之未遂犯罰之。


司法院資訊處製作；財團法人民間司法改革基金會備份。
